臺灣桃園地方法院民事裁定
                                    110年度監宣字第816號
聲  請  人  黎素芳  



相  對  人  黎逢甲  


關  係  人  張素咪  
上列當事人間聲請監護宣告事件，本院裁定如下：
    主　  文
宣告黎逢甲（男、民國00年0月00日出生，身分證統一編號：Z00
0000000號）為受監護宣告之人。
選定黎素芳（女、民國00年0月0日出生，身分證統一編號：Z000
000000號）為受監護宣告人黎逢甲之監護人。
指定張素咪（女、民國00年00月00日出生，身分證統一編號：Z0
00000000號）為會同開具財產清冊之人。
聲請程序費用由受監護宣告人黎逢甲負擔。
    理    由
一、本件聲請意旨略以：聲請人為相對人之女；相對人於民國10
    9年4月29日至林口長庚醫院急診，迄今臥病在床，無法自理
    生活，已至因精神障礙或其他心智缺陷，致不能為意思表示
    或受意思表示，或不能辨識其意思表示之效果，為此依民法
    第14條第1 項、第1110條、家事事件法第164 條規定，聲請
    准對相對人為監護宣告。並選定聲請人為監護人、關係人張
    素咪為會同開具財產清冊之人。並提出診斷證明書、中華民
    國身心障礙證明影本、戶籍謄本、親屬系統表、同意書等為
    證。
二、「對於因精神障礙或其他心智缺陷，致不能為意思表示或受
    意思表示，或不能辨識其意思表示之效果者，法院得因本人
    、配偶、四親等內之親屬、最近一年有同居事實之其他親屬
    、檢察官、主管機關或社會福利機構之聲請，為監護之宣告
    。」，民法第14條第1 項定有明文。又「法院應於鑑定人前
    ，就應受監護宣告之人之精神或心智狀況，訊問鑑定人及應
    受監護宣告之人，始得為監護之宣告。但有事實足認無訊問
    之必要者，不在此限。」、「鑑定應有精神科專科醫師或具
    精神科經驗之醫師參與並出具書面報告。」，家事事件法第
    167 條第1 項、第2 項定有明文。再「法院為監護之宣告時
    ，應依職權就配偶、四親等內之親屬、最近一年有同居事實
    之其他親屬、主管機關、社會福利機構或其他適當之人選定
    一人或數人為監護人，並同時指定會同開具財產清冊之人。
    」、「監護宣告之裁定，應同時選定監護人及指定會同開具
    財產清冊之人，並附理由」、「法院為前項之選定及指定前
    ，應徵詢被選定人及被指定人之意見。」，亦分別為民法第
    1111條第1 項、家事事件法第168 條第1 項及第2 項所明定
    。
三、經查，聲請人為相對人之女，有戶籍謄本在卷可憑，依前揭
    規定，得為本件之聲請。次查法院應於鑑定人前，就應受監
    護宣告之人之精神或心智狀況，訊問鑑定人及應受監護宣告
    之人，始得為監護之宣告。但有事實足認無訊問之必要者，
    不在此限。鑑定應有精神科專科醫師或具精神科經驗之醫師
    參與並出具書面報告，家事事件法第167 條第1 項、第2項
    分別定有明文。本件業經聲請人陳明相對人殘障等級為「重
    度」，並提出中華民國身心障礙證明影本為證，相對人目前
    完全臥床，無法自理生活，需要專人照顧，有診斷證明附卷
    可憑，本院認囑託鑑定人對聲請人進行精神或心智狀況之鑑
    定即為已足，尚無由本院訊問聲請人之必要。又相對人經鑑
    定人即周孫元診所醫師就相對人鑑定結果，依相對人之個人
    史及相關史、生活狀況及現在身心狀態、理學檢查、精神狀
    態檢查、日常生活狀況等項鑑定，認：相對人頭部外觀無異
    常。可以自主呼吸。下肢關節略為僵硬。無法自行站立。意
    識警醒，雙眼可自主睜開，衣著乾淨。詢問名字、幾歲，相
    對人無回應。對於算術，無法完成標準化測驗。不認得筆、
    錶。請相對人閉眼、舉手，相對人無法配合。思考流程及內
    容無法探知。目前沒有明顯知覺障礙，如幻覺行為。判斷力
    、定向感嚴重缺損，不知道自己所在地，不知道今日日期年
    月。短期與長期記憶無法探知。大便失禁，使用尿布，使用
    導尿管排尿。個人衛生完全需他人協助才能維持。無經濟活
    動能力，無社會性活動能力；相對人符合其認知障礙，腦梗
    塞之診斷，因此心智缺陷，致其為意思表示、受意思表示及
    辨識意思表示效果之能力，均已達不能之程度等語，有周孫
    元診所111年1月13日函及所附精神鑑定報告書等在卷可稽。
    是相對人已達不能為意思表示、受意思表示或不能辨識其意
    思表示效果之程度，爰依法宣告相對人為受監護宣告之人。
    本院審酌聲請人為相對人之女為相對人至近親屬，表明願意
    擔任相對人之監護人，且相對人之現任配偶及其他子女亦表
    示同意，有同意書在卷可稽，因認由聲請人擔任相對人之監
    護人，應無不當，爰依前揭規定，選定聲請人為相對人之監
    護人。聲請人既經本院選定為相對人之監護人，自應依民法
    第1112條之規定，負責護養療治相對人身體及妥善為財產管
    理職務。
四、關於指定會同開具財產清冊之人部分，聲請人聲請指定張素
    咪為會同開具財產清冊之人，本院審酌張素咪為相對人之現
    任配偶，表明願意擔任會同開具財產清冊之人，有同意書在
    卷可佐，因認由張素咪擔任會同開具財產清冊之人，亦無不
    當，爰依前揭規定，指定張素咪為會同開具財產清冊之人。
    又依民法第1113條準用同法第1099條及第1099條之1 規定，
    於監護開始時，監護人即聲請人，應會同張素咪於2 個月內
    開具財產清冊並陳報法院，監護人於財產清冊開具完成並陳
    報法院前，對於相對人之財產，僅得為管理上必要行為。
五、依家事事件法第164條第2項，裁定如主文。
中　　華　　民　　國　　111 　年　　1 　　月　　28　　日
                   家事法庭     法  官　張淑芬
上列正本證明與原本無異。
如對本裁定抗告須於裁定送達後10日內向本院提出抗告狀，並繳
納抗告裁判費新台幣1,000 元。
中　　華　　民　　國　　111 　年　　1 　　月　　28　　日
                                書記官　邱信璋